行　政　法　院　判　決　　　　　　　　　　　　　　八十七年度判字第二一○號
　　原　　　告　台灣國際標準電子股份有限公司
　　代　表　人　甲○○
　　訴訟代理人　曾宗廷　律師
　　　　　　　　吳棟傑　律師
　　被　　　告　財政部臺灣省北區國稅局
右當事人間因營利事業所得稅事件，原告不服行政院中華民國八十六年八月二十日台
八十六訴字第三二八五六號再訴願決定，提起行政訴訟，本院判決如左︰
　　主  文
原告之訴駁回。
　　事  實
緣原告民國八十一年度營利事業所得稅結算申報，列報研究與發展支出新台幣（下同
）四四七、三二八、五○三元，研究發展費用抵減稅額為四六、五六七、五八六元，
原經被告依申報數核定有案。嗣財政部賦稅署查獲原告給付之技術合作費二三七、一
七五、四二九元，係用於分攤國外母公司荷蘭商．歐科電訊公司（以下簡稱歐科公司
）之研究發展經費，並非其本身從事研究發展之經費，亦非用以購買歐科電訊公司之
專利權、專用技術及著作權等供做研究發展之用，交由被告重行核定該部分抵減應納
稅額，被告乃核定研究發展費用抵減稅額為三二、四六六、六八八元。原告不服，申
經復查結果，未准變更，循序提起訴願、再訴願，遞遭決定駁回，遂提起行政訴訟。
茲摘兩造訴辯意旨如次：
原告起訴意旨略謂：一、原告為落實國內通訊市場使用北美規格之習性及同時滿足客
戶轉換歐洲規格之需求，亟需參與國外共同研發，改進國內科技，乃呈奉經濟部核准
與歐科公司合作研發，俾及時參與初期研發工作，快速取得上游之研發成果，開發下
游產品，縮短新產品進入市場之時間，並降低研發成本，大幅提升產品在市場上之競
爭力。鑒於台灣電信及外銷市場之規模，無法從無到有，並獨立自主研發電信系統，
故原告與歐科研發中心進行研發之同時，必須價購其進行中研發獲致之專門技術成果
，從而取得同步研發下游產品，搶攻市場先機及高科技產業在台技術生根。簡言之，
本技術合作案所採取共同研發的架構，與一般非共同研發（即委外研究或購買專門技
術）的情形，並不相同。(一)專供研究發展而購買（支付）之共同研發專門技術報酬金
，係屬研究發展費用：本技術合作案，所採行之共同研發模式，係由比利時BTM 、德
國SEL 、義大利FACE、西班牙SESA、挪威ATN 及台灣TAISEL等六單位各自之研發中心
（即聯屬公司）組成之集團，藉由該集團（即經濟部核准之合作技術人歐科公司）體
系，擁有一組專門從事電訊、電子科學方面研究發展之傑出專家與工程人員，常置「
科學實驗室」，進行研發先進之技術產品。參與集團共同研發之各中心，均有義務共
同負擔研發產品之成本，同時享有權利自共同建立之研發產品資料庫及網路上取得研
發核心之第一手資料，並依台灣地區之規格需要，研發原告所需求上游研發之技術性
產品。至於每年度支付共同研發費用之計算，因參與單位均屬個別獨立法人，其各自
所屬之研發中心，係針對其市場特性與需求，選定提出參與共同研發之項目，故需透
過參與研發之單位，共同談判來確定其應承擔之共同研發費用，並非分攤國外母公司
研發費用，亦非按商品銷售額之比例計付。上項每年應承擔之共同研發費用，即專為
研究發展而購買之專門技術之當年度攤折費用，係屬行為時生產事業研究發展費用適
用投資抵減辦法第二條規定之「研究發展費用」，應准抵減當年度所得稅額。又共同
研發經費的籌措，採取預算制。基本上，以各公司提出的產品需求所預估的共同研發
之需求費用（特別是所需耗費人力資源），由產品群評估。經協調後，訂定出每一單
位所需負擔的比例，以滿足共同研發的經費來源。前項購買專門技術支出，係依約給
付，並非按所訂研發之產品當年度銷售額一定百分比計算。至有關分月支付部分，乃
因所購買的技術權利金金額鉅大，如於年度開始時一次支付，將造成原告資金調度上
之困難。反之，亦將造成歐科公司之不便。由於係聯屬公司之關係，技術報酬金之計
算係採實際發生及原告參與研究發展之程度計算應分擔部分。且由於年度研發執行中
，最終成本尚未可知，故同意以當年技術報酬預估值之九五折按月支付，而非依銷售
額比例分月支付，待當年度經結算成本數額確定後，餘款於次年一月多退少補。實質
上，與一次支付，並無不同。此項行為，對原告言，既可減少財務負擔，亦可免一次
籌措鉅額支付之困境。(二)原告與歐科公司技術合作生產「有線及無線通訊交換
、「用戶通訊系統」及「傳輸系統」等策略性工業產品，係屬電子通訊
不可或缺之專用技術，為極尖端之電訊科技。又因電訊與電腦科技之整合，無論軟、
硬體之創新
更非原告或國內任何單一組織、人力、物力、財力所能完成。故需借助跨國合作之力
，方能事半功倍，提升研發水準及技術層次。原告與歐科公司及各聯屬公司（指各參
與單位）共同研發，所需購買其共同研發之專用技術，乃原告為研究開發下游數位式
交換機等通訊
技術之開發，俾供應原告針對國內市場需求，進一步從事下游產品之研發．以實現客
戶應用目標。原告經由此途徑取得技術，再利用此項技術，在國內作進一步研發下游
之產品，先後已完成之具體事項，計有電訊數位式交換機之開發。無人電訊路線
維修與修改。查尋追蹤電話記錄。電話國際直接撥號。電腦磁帶資料自動傳輸
。電話交換機集中自動操作與維護中心。遠端電話交換
試
成立研究發展中心後，極力參與數位式交換機軟、硬體之開發工作。凡此不但提高高
級電訊傳輸
出，抑且擴大外銷賺取鉅額外匯。另，目前交通部電信局所使用之數位式交換機等，
即係原告以歐科公司所提供之上游研發技術產品，再從事研發供應者。二、再訴願決
定之理由，實係肇因於未深入瞭解原告經營特性及研發過程之事實所致：(一)再訴願決
定書中指陳原告為購買專門技術，所支付之報酬金（研究發展費用），係按商品銷售
額之一定百分比計算一節，顯有誤解，原告購買前項專門技術之報酬金費用，確係依
約給付，並非按所訂研發之產品當年度銷售之一定百分比計算。(1)實際價金之支出，
係經召開預算分派會議，依各公司提出之產品需求所預估之共同研發之需求費用，經
各研發中心協調後訂出各單位之負擔比例。因價購的技術報酬金金額鉅大，如於年度
開始時一次支付，將造成原告資金調度上之困難。反之，亦將造成歐科公司之不便，
故經協議按月暫估支付，俟年度結束，再按各單位實際研發所耗費之研發成本結計差
額支付，多退少補，實質上，與一次支付，並無不同。此項行為，對原告言，既可減
少財務負擔，亦可免一次籌措鉅額支付之困境，應屬有利。此可由各聯屬公司銷售額
與購買研究發展費用支出分析比較表，得知原告八十一年度銷售額佔歐科公司全球銷
售額為三．七二，惟向其購買研究發展技術報酬金之支出，占歐科公司研發費用之
百分比，則為○．三○，二者比例並不相等，又參證其他各年度相關比例也均如此
，並不相等，亦不發生任何比例關係。另，自七十八年起迄八十二年止，原告共同研
發費用與銷售額間之百分比分別為三．五五、四．○五、三．七九、三．七二
及三．四七，各年度比例不同，足證被告所言係按商品銷售額一定百分比計算並
非事實。原告會計師於當年度查帳簽證時，亦未曾說明按當年度銷售額百分比計算之
事實，此有簽證報告及帳載會計分錄明細可稽，足證原告並非按當年度銷售之一定百
分比計算所支付金額。(2)另，由於原告公司助理財務長褟志剛係於八十二年六月一日
始到職，對於原告八十一年度購買研究發展支出之過程與事實，並不瞭解。復因褟志
剛係粵籍華僑，長年僑居海外，國語溝通不良，亦不明瞭其對稅負之關係，以致在查
問筆錄時，說明技術合作費用，係分攤母公司費用並按銷售額百分比支付之錯誤。惟
揭櫫上述審理案件與課稅應充分調查證據，筆錄並不能作為唯一依據，仍應調查其他
必要之證據，以察其與事實是否相符，被告自不能執以指認原告。三、綜上所陳，本
案系爭之關鍵，對於原告為研究發展購買歐科公司專門技術之報酬金，係應認屬當年
攤折之研究發展費用，並非分攤國外母公司之研究發展費用，此有經濟部專案核准專
為研究發展購買歐科公司專門技術，當年度應支付之報酬金可按。只為兼顧一次付款
之困難，故予作權宜之分期（月）給付，允屬符合行為時，應准予抵減當年度應納所
得稅額之規定。本件請求指定期日，進行言詞辯論，以利查明事實；且原告已向經濟
部工業局函查，請延至該局與財政部就本案協調函覆原告後，再為撤銷原處分及一再
訴願決定判決等語。
被告答辯意旨略謂︰一、本件原告本期列報研究與發展支出四四七、三二八、五○三
元，可抵減稅額七九、九○一、七七四元，案經財政部賦稅署查獲其中專為研究發展
購買之專利權、專用技術及著作權之當年攤折費用二三七、一七五、四二九元，係分
攤國外母公司之研究發展費用，並非原告本身從事研究發展之支出，亦非用以購買專
利權、專用技術或著作權等以供研究發展之用，又其技術報酬費係以各月份各項商品
銷售金額之一定百分比計算，按月支付歐科公司，核與抵減辦法第二條第六款規定不
符，被告乃否准其適用投資抵減，核定研究發展費用可抵減稅額為三二、四六六、六
八八元。二、原告所給付之技術報酬金並非用以購買歐科公司之專利權、專用技術或
著作權等以供其做研究發展之用，因購買專利權等之報酬應為一定金額，而原告帳載
及契約係依所訂按商品銷售額之一定百分比計算，且按月支付，依投資抵減辦法第二
條第六款規定不符，被告否准系爭技術合作費支出抵減稅額，並無不合。三、至原告
經奉經濟部核准與美商．國際標準電氣公司技術合作並准予免徵系爭技術報酬金所得
稅一節，係指取得該技術報酬金之美商．國際標準電氣公司符合免稅規定，尚非指原
告支付該項技術報酬金，為研究發展費用，有抵減稅額之適用，其支付歐科公司之技
術合作款實質上係分攤國外母公司之研究發展費用，該費用支出雖得列報，惟尚不符
合前揭抵減辦法抵減稅額之規定，乃未准變更。另原告提示之購買共同研發之專用技
術相關文件為經濟部投資審議委員會七十五年六月三十日經投審秘字第三一○三號
函，該函說明：二．．．(一)准予技術合作生產「有線及無線通信交換
通訊系統」、「傳輸系統」、「零件及材料（半導體IC除外）」。(二)技術報酬金中之
「研究發展費用」及「契約服務費」均准按約定計算給付，所得稅均由技術人負擔。
．．．(三)合作期間十年照准．．．。注意事項：一技術合作雙方應即依照決議將技術
合作契約重行修正後會同報請本會核備。由上述之核准內容可知本案系爭之購買共同
研發專用技術應負擔之價金，顯為原告與歐科公司就生產產品技術合作之支出，該技
術報酬金難謂專為研究發展之用所支出，被告否准認列為計算抵減稅額，核無違誤。
又該研究費用之本（八十一）年度支出係按產品銷售淨額之一定百分比計算，有原告
帳載影本、助理財務長褟志剛之談話筆錄，會計師簽證說明及技術合作契約書附財政
部稽核組卷可稽，所訴七十八年至八十一年支付比例不同，其並非依產品銷售淨額之
一定百分比計算云云，核不足採。原告之訴為無理由，請判決駁回等語。
　　理  由
按「為促進產業升級需要，公司得在左列用途項下支出金額百分之五至百分之二十限
度內，抵減當年度應納營利事業所得稅額；當年度不足抵減時，得在以後四年度內抵
減之：一投資於自動化生產
抵減，其每一年度得抵減總額，以不超過該公司當年度應納營利事業所得稅總額百分
之五十為限。但最後年度抵減金額，不在此限。」為行為時促進產業升級條例第六條
第一項及第二項所規定。次按「本辦法所稱之研究與發展之支出，包括公司為研究新
產品、改進生產技術、改進提供勞務技術及改善製程所支出之左列費用：一、研究發
展單位專業研究人員之薪資。二、生產單位改進生產技術或提供勞務技術費用。三、
供研究發展單位研究用消耗性器材、原材料及樣品之費用。四、供研究發展單位研究
用儀器
用。六、專為研究發展購買之專利權、專用技術及著作權之當年度攤折費用。但按產
品生產或銷售數量、金額支付一定比例之價款或定期支付一定金額之價款不包括在內
。七、委託國內大專院校或研究機構研究或聘請大專院校教授或研究機構研究人員之
費用。八、其他經中央目的事業主管機關及財政部專案認定屬研究與發展之支出。」
為行為時股份有限公司研究與發展人才培訓及建立國際形象支出適用投資抵減辦法（
以下簡稱抵減辦法）第二條所明定。查，本件原告八十一年度營利事業所得稅結算申
報，關於研究與發展支出列報四四七、三二八、五○三元，可抵減稅額七九、九○一
、七七四元。案經財政部賦稅署查獲其中專為研究發展購買之專利權、專用技術及著
作權之當年度攤折費用二三七、一七五、四二九元，係分攤國外母公司（歐科公司）
之研發經費，核與首揭抵減辦法第二條第六款規定不符，被告乃否准其投資抵減，核
定研究發展費用可抵減稅額為三二、四六六、六八八元。原告主張：原告為加速提升
技術水準，從事跨國研發，遂與比利時BTM、德國SEL、義大利FACG、西班牙SESA、挪
威ATN、台灣TAISEL 等各自之研發中心組成歐科公司體系，從事電子、電訊方面之研
究。參與者均有義務共同負擔研發產品之成本，同時享有該體系資料庫及網路取得資
料，用以研發所需技術性產品。因參與單位均屬獨立法人，各自所屬研發中心針對其
市場特性與需求，選定提出參與共同研發項目，以共同談判應承擔之共同研發費用，
並非分攤國外母公司研發費用，亦非按商品銷售額比例給付。此項每年應承擔之共同
研發費用，即專為研究發展而購買之專門技術當年度攤折費用，係屬抵減辦法第二條
規定之研究發展費用，應准抵減生產事業當年度所得稅額。而該研究發展費用，經經
濟部專案核准為研究發展購買歐科公司專門技術當年度應支付之報酬金。又因所購買
之技術權利金金額鉅大，為免原告於年度開始一次支付，造成資金調度困難，加上最
終成本未可知，故採行當年技術報酬預估值之九五折按日支付，惟其實質上與一次支
付並無不同；此由原告會計師於當年查帳簽證時，未曾說明當年度銷售額百分比計算
事實可稽。再者，原告助理財務長褟志剛於八十二年六月一日到職，對於八十一年度
原告支付研發費用之過程與事實均不明瞭，且其長年居
八十一年營利事業所得稅關於研發費用之談話，與事實不符。被告引用該談話筆錄作
為否准原告研發費用抵減之依據，而未調查其他必要之證據，依法不合云云。經查，
原告提示之購買共同研發之專用技術相關文件為經濟部投資審議委員會七十五年六月
三十日經投審秘字第三一○三號函，該函說明：二．．．(一)准予技術合作生產「有
線及無線通信交換
體IC除外）」。(二)技術報酬金中之「研究發展費用」及「契約服務費」均准按約定計
算給付，所得稅均由技術人負擔。．．．(三)合作期間十年照准．．．。注意事項：一
技術合作雙方應即依照決議將技術合作契約重行修正後會同報請本會核備。四本案應
按我國現行有關稅捐法令之規定辦理。由上述之核准內容可知本案系爭之購買共同研
發專用技術應負擔之價金，顯為原告與歐科公司就生產產品技術合作之支出，該技術
報酬金難謂專為研究發展之用所支出，核與首揭抵減辦法第二條規定不符，自不得主
張抵減當年度應納營利事業所得稅額。從而，原告八十一年度支付之技術報酬費實質
上係用於分攤國外母公司之研究發展經費，並非申請人本身從事研究發展之經費，且
該項支出亦非用以購買歐科電訊公司之專利權，專用技術或著作權等以供原告用做研
究發展之用，自與首揭抵減稅額之規定不合。而原告奉經濟部核准與美商．國際標準
電氣公司技術合作並准予免系爭報酬金所得稅，係取得該技術報酬金之美商．國際標
準電氣公司符合免稅規定，尚非原告支付該項技術報酬金，為研究發展費用，有抵減
稅額之適用，其支付歐科公司之技術合作款實質上係分攤國外母公司之研究發展費用
，仍不符合前揭投資抵減辦法抵減稅額之規定。次查系爭技術合作費係分攤其母公司
研究費用，已據原告助理財務長褟志剛於八十三年三月二十一日在財政部稽核組之談
話筆錄附稽核卷可稽。褟某並稱：（上開分攤之母公司研究費用）是依照原告公司所
銷售商品（主要是交換機）的銷售金額，依一定比例計算。．．．而此費用只是支付
方法與稅法規定不合．．．云云。褟某談話筆錄內容與被告調查內容相符，且褟某於
談話時並未表明使用中文表達有困難，而褟某係由原告公司指派，代表該公司接受財
政部稽核組調查原告八十一年度營利事業所得稅相關事項，自屬知悉原告公司八十一
年財務報表內容無疑，該項筆錄難謂不具證據力。原告主張，核無足採。至於原告請
求經濟部工業局會同財政部就本件費用是否合於首揭法令規定專案協商認定乙節。既
未經該局核復。且財稅法令之釋示，乃係財稅主管機關之權限。原告請求暫緩本案之
裁判。及為言詞之審理，因事證已臻明確，並非必要，附此明。綜上以述，本件被
告之初查及復查，於法並無違誤；一再訴願決定遞予維持，亦無不合。原告起訴意旨
難認有理由，應予駁回。
據上論結，本件原告之訴為無理由，爰依行政訴訟法第二十六條後段，判決如主文。
中    華    民    國     八十七      年      二      月      十三       日
                    行 政 法 院 第 五 庭
                                審 判 長 評  事      葉  振  權
                                         評  事      藍  獻  林
                                         評  事      沈  水  元
                                         評  事      林  清  祥
                                         評  事      劉  鑫  楨
右  正  本  證  明  與  原  本  無  異
                                         法院書記官  張  惠  美
中    華    民    國     八十七      年      二      月      十六       日
